【裁判字號】    97,再,26
【裁判日期】    971028
【裁判案由】    損害賠償
【裁判全文】
臺灣高等法院民事裁定                    97年度再字第26號
再審原告    丙○○
            乙○○
共      同
法定代理人  己○○
            戊○○○
訴訟代理人  陳守東    律師
再審被告    丁○○
            北區房屋仲介股份有限公司
法定代理人  甲○○
共      同
訴訟代理人  鍾周亮    律師
上列當事人間損害賠償事件，再審原告對於中華民國95年1月10
日本院94年度上字第383號確定判決提起再審，本院裁定如下：
    主      文
再審之訴駁回。
再審訴訟費用由再審原告負擔。
    理      由
一、本件再審原告主張略以：
  (一)再審原告係於民國（下同）97年4月29日聲請閱卷後，始知
    悉再審被告北區房屋仲介股份有限公司（下稱北區房屋公司
    ) 之章程，有97年4月16日聲請狀及閱卷申請書可證，聲請
    後由於已歸檔尚須調卷，故遲至同年4月28日始以電話通知
    ，同年月29日始閱卷。另內政部92年3月24日內授申辦字第
    0920081579號函，發現日期為97年5月7日自內政部地政司地
    政法規全球資訊網，有該網站註明日期可證，可證明再審原
    告已遵守提起再審之訴之30日不變期間。
  (二)依再審被告北區房屋公司章程，自89年8月5日第四次修正至
    91年8月13日第六次修正共有三種版本，其中就經營業務之
    部分均不含代書業務，且代書業務係屬於專門職業之範圍，
    有地政士資格始得經營，故其公司應無代書費之收入，惟本
    件確定判決均係以再審被告北區房屋公司有代書費之收入，
    全數存入或匯入借用再審被告劉素琴名義在新竹國際商業銀
    行所設之帳戶，亦即劉素琴名義之該帳戶係再審被告北區房
    屋公司所借用，作為判決之基礎，其認定事實即有違誤。若
    謂劉素琴之帳戶為北區房屋公司代書款專用帳戶，依理自不
    許有代書款以外金錢存入與支出，惟依存摺內容，竟有28筆
    非北區房屋公司人員存入與代書費無關之款項達新臺幣 (下
    同) 1,969萬2,417元。原確定判決泛言公司登記僅為行政上
    之管理手段，並不能作為認定實際上有無從事法律行為之依
    據，而就為何有代書費之具體事實未予詳查等語。
    爰依民事訴訟法第496條第1項第13款之規定提起本件再審之
    訴，並聲明：1.請求廢棄台灣桃園地方法院93年訴字1099號
    、台灣高等法院94年上字第383號、最高法院95年台上字第
    2481號確定判決。2.再審被告丁○○與北區房屋公司應連帶
    給付再審原告237萬元，及自91年5月27日起至清償日止，按
    年息百分之5計算之利息。3.願供擔保請准宣告假執行。
    4.訴訟費用由再審被告連帶負擔。
二、按再審之訴，應於30日之不變期間內提起。前項期間，自判
    決確定時起算，判決於送達前確定者，自送達時起算；其再
    審之理由發生或知悉在後者，均自知悉時起算。民事訴訟法
    第500條第1項、第2項前段定有明文。
三、經查，原確定判決即最高法院95年台上字第2481號於95年11
    月9日駁回再審原告之上訴，自該判決正本送達即95年11月
    24日起算 (參見最高法院95年台上字第2481號卷第108頁）
    30日之不變期間，再審原告應於95年12月23日前提起再審之
    訴，然其遲至97年5月21日始提起本件再審之訴，已逾提出
    再審之訴應遵守之法定不變期間，應可認定。再審原告雖主
    張伊係於97年4月29日閱卷後，始知悉再審被告北區房屋公
    司之章程；並於97年5月7日自內政部地政司地政法規全球資
    訊網得知內政部92年3月24日內授申辦字第0920081579號函
    ，是再審原告自知悉再審理由時起算，並未逾提起再審之訴
    之30日不變期間云云。然查，再審被告北區房屋公司於94年
    10月31日前訴訟程序第二審準備程序進行中即提出該公司之
    公司章程（參見本院94年度上字第383號卷第333頁至第357
    頁），且於94年11月3日準備程序時，受命法官曾提示公司
    章程就有關報酬之規定訊問證人彭培業 (見同前卷第360頁)
    。另就再審原告之被繼承人劉素琴存摺內記載有28筆非北區
    房屋人員存入與代書費無關之款項之部分，上開存摺亦已於
    前訴訟程序之第一審訴訟程序進行中提出（參見臺灣桃園地
    方法院93年訴字第1009號卷(一)第138頁至第350頁），足徵再
    審原告於前訴訟程序已知悉有該等證物，是再審原告主張其
    係97年4月29日始知悉原確定判決有民事訴訟法第496條第1
    項第13款之再審事由，顯非事實，不足採信。至內政部92年
    3月24日內授申辦字第0920081579號函，於前訴訟程序已存
    在並能利用而不提出，亦不得據為再審理由。核諸首揭規定
    ，其再審之訴為不合法，應以裁定駁回之。
四、據上論結，本件再審之訴為不合法，依民事訴訟法第502條
    第1項、第95條、第78條，爰裁定如主文。
中    華    民    國    97    年    10    月  28    日
                    民事第十三庭
                        審判長法  官  黃騰耀
                              法  官  周舒雁
                              法  官  陳姿岑
正本係照原本作成。
如不服本裁定，應於收受送達後10日內向本院提出抗告狀，並應
繳納抗告費新台幣１千元。
中    華    民    國    97    年    10    月    30    日
                              書記官  黃慶霽


司法院資訊處製作；財團法人民間司法改革基金會備份。
